臺灣板橋地方法院刑事判決　　　　　　　　　　　　九十二年度訴字第二六三號
　　公　訴　人　臺灣板橋地方法院檢察署檢察官
　　被　　　告　丁○○
　　　　　　　　丙○○
　　　　　　　　己○○
　　　　　　　　壬○○
右列被告等因妨害自由等案件，經檢察官提起公訴 (九十二年度偵字第三七八六、四
九二三、一０二一０、一０七三七號)，本院判決如左：
    主  文
丁○○共同以非法方法，剝奪人之行動自由，處有期徒刑肆月，如易科罰金，以參佰
元折算壹日；又共同傷害人之身體，處有期徒刑參月，如易科罰金，以參佰元折算壹
日；應執行有期徒刑陸月，如易科罰金，以參佰元折算壹日。
丙○○共同以非法方法，剝奪人之行動自由，累犯，處有期徒刑肆月，如易科罰金，
以參佰元折算壹日；又共同傷害人之身體，累犯，處有期徒刑肆月，如易科罰金，以
參佰元折算壹日；應執行有期徒刑柒月，如易科罰金，以參佰元折算壹日。
己○○共同以非法方法，剝奪人之行動自由，處有期徒刑參月，如易科罰金，以參佰
元折算壹日；又共同傷害人之身體，處有期徒刑肆月，如易科罰金，以參佰元折算壹
日；應執行有期徒刑陸月，如易科罰金，以參佰元折算壹日。
壬○○共同以非法方法，剝奪人之行動自由，累犯，處有期徒刑肆月，如易科罰金，
以參佰元折算壹日；又共同傷害人之身體，累犯，處有期徒刑肆月，如易科罰金，以
參佰元折算壹日；應執行有期徒刑柒月，如易科罰金，以參佰元折算壹日。
    事  實
一、丁○○前因妨害自由及偽造文書等案件，經臺灣臺北地方法院於民國九十一年四
    月三十日，以九十一年度訴緝字第四十號判決分別判處有期徒刑五月、三月，應
    執行有期徒刑七月，嗣於同年六月三日確定後，於同年六月六日易科罰金執行完
    畢，復因偽造文書案件，經臺灣臺北地方法院於九十二年四月十六日，以九十一
    年度訴字第一二九九號判決判處有期徒刑六月確定。上揭三罪並經臺灣臺北地方
    法院於九十二年六月二十三日，以九十二年度聲字第一０一三號裁定更定執行刑
    有期徒刑一年，於九十二年十一月十三日全部易科罰金執行完畢（本案未構成累
    犯）。丙○○前因妨害自由案件，經臺灣臺北地方法院於九十年六月四日，以八
    十八年度訴字第七七四號判決判處有期徒刑六月，經臺灣高等法院於九十年九月
    二十一日，以九十年度上訴字第二五一二號駁回上訴確定，並於九十一年十月十
    四日縮短刑期執行完畢。壬○○曾因施用第一級毒品、連續施用第二級毒品，經
    臺灣桃園地方法院於八十九年五月三日，以八十九年度訴字第四五四號判決各判
    處有期徒刑九月、五月，復因違反毒品危害防制條例案件，經本院於八十九年十
    一月十日，以八十八年度訴字第一三一三號判決判處有期徒刑七月確定，上開三
    罪嗣於九十年六月八日經本院以九十年度聲字第一八九七號裁定應執行有期徒刑
    一年七月確定，並於九十一年四月二十二日執行完畢。
二、丁○○因與甲○○間有成衣貨款之債務糾紛，乃於九十二年二月十日上午九時許
    ，由丙○○駕駛車號ＨＸ—二一七七號自小客車搭載丁○○及黃惠輝（另經臺灣
    板橋地方法院檢察署檢察官以九十二年度偵字第四九二三號為不起訴處分確定）
    二人，前往甲○○女友戊○○位於臺北縣板橋市○○路二六九巷六十三號二樓住
    處，由丙○○在樓下等候，丁○○與黃惠輝上樓要求甲○○出面處理債務事宜，
    甲○○即隨同丁○○、黃惠輝二人下樓，由丙○○駕駛上開自小客車搭載甲○○
    、丁○○與黃惠輝前往己○○位於臺北縣永和市○○街七十八號二樓住處洽談。
三、丁○○、丙○○、黃惠輝與甲○○於九十二年二月十日上午十時許抵達己○○上
    開住處，黃惠輝稍事停留後即先行離開。庚○○、丁○○、丙○○、壬○○、己○○及數名真實姓名年籍不詳之成年男子為使甲○○清償債務，乃基於剝奪人行
    動自由之犯意聯絡，利用人數之優勢地位與兇惡之態度，並由庚○○恫嚇稱：須
    將債務處理完畢方可離開等語，及由在場之人以加害生命之事出言恫稱：若不付
    款，看不到明天之太陽，致使甲○○心生畏懼，喪失意思決定之自由，藉此脅迫
    威逼方式限制甲○○之行動不讓其離開，而共同以非法方法剝奪甲○○之行動自
    由。期間庚○○、丁○○、丙○○、壬○○、己○○及上開數名真實姓名年籍不
    詳之成年男子因不滿甲○○積欠丁○○債務及認為其談話態度不佳，復另行基於
    普通傷害之共同犯意聯絡，庚○○徒手揮打甲○○臉部與胸部，丙○○揮拳毆打
    甲○○左肩，己○○徒手毆打甲○○，並推甲○○撞向牆壁，壬○○與上開數名
    不詳男子則分別徒手或以棍棒類之不詳物品毆打甲○○，致其受有前額瘀傷三乘
    二公分、三乘零點五公分；前額擦傷二點二乘零點三公分；背部瘀傷九乘一點五
    公分、十九乘一點五公分、二十乘一點五公分、十六乘二公分；右胸疼痛無明顯
    外傷等傷害。嗣經甲○○電請其老闆乙○○協助籌錢，乙○○察覺有異，乃通知
    甲○○之母吳陳秀向警方報案。嗣於同日下午三時三十分許，經警於臺北縣永和
    市○○街、中正路口，查獲前來向乙○○取款之丙○○，並由丙○○帶領警方前
    往己○○永和市○○街七十八號二樓住處，丁○○得知丙○○為警逮捕後，旋帶
    同甲○○及二名不詳成年男子搭乘計程車往土城方向逃逸，經丙○○於同日下午
    四時許聯絡丁○○，始由丁○○在臺北縣土城市○○路與金城路口釋放甲○○，
    由甲○○自行搭車返回己○○上開住處。
四、案經臺北市政府警察局刑事警察大隊移送臺灣板橋地方法院檢察署檢察官偵查起
    訴。
    理  由
壹、證人乙○○之警詢陳述之證據能力部分
    按被告以外之人於審判外之言詞或書面陳述，除法律有規定者外，不得作為證據
    ，又被告以外之人於審判外之陳述，雖不符前四條之規定，而經當事人於審判程
    序同意作為證據，法院審酌該言詞陳述或書面陳述作成時之情況，認為適當者，
    亦得為證據。當事人、代理人或辯護人於法院調查證據時，知有第一百五十九條
    第一項不得為證據之情形，而未於言詞辯論終結前聲明異議者，視為有前項之同
    意。刑事訴訟法第一百五十九條第一項、第一百五十九條之五分別訂有明文。關
    於證人乙○○警詢證詞之證據能力，被告丁○○、丙○○、己○○、壬○○咸表
    示沒有爭執（見本院九十三年二月二日準備程序筆錄），復未於本院言詞辯論終
    結前聲明異議，本院審酌該陳述作成時之情況，認為適當，得為證據。
貳、認定本案犯罪事實之證據及理由
一、訊據被告丁○○、丙○○、己○○、壬○○均否認有何妨害自由或傷害之犯行，
    被告丁○○辯稱：伊當天與甲○○在己○○住處協談債務事宜，但伊並未毆打甲○○及限制其自由；被告丙○○辯稱：伊並未毆打甲○○，只有拍擊甲○○之肩
    膀，而且伊告訴甲○○只要將欠伊之債務還清即可，之後就去睡覺；被告己○○
    辯稱：伊並未毆打甲○○或限制其自由，庚○○打甲○○時差點跌倒，伊有向前
    將其二人拉開，之後即回房，並未全程在場，警詢時係因壬○○與庚○○尚未出
    面，伊想伊係屋主，因此才承認伊有毆打甲○○；被告壬○○辯稱：伊當天快中
    午時前往己○○住處找己○○，己○○幫伊開門，伊跟己○○到房間裡，因後來
    感覺外面在談事情，因此伊待一下子即離開云云。
二、經查：
(一)、事實欄第二部分之事實，迭據被告丁○○、丙○○於警詢、偵查及本院審理時供
    承不諱，並經證人甲○○於本院審理時到庭具結證述：九十二年二月十日上午九
    時許伊在臺北縣板橋市○○路二六九巷六十三號二樓伊女友戊○○住處，丁○○
    與黃惠輝來找伊，丙○○在樓下等，丁○○誤會伊私吞成衣貨款，因此請伊出去
    處理債務，伊因戊○○住處狹窄，且伊問心無愧，因此伊自願與丁○○等人到臺
    北縣永和市○○街七十八號二樓等情無訛，核與證人戊○○到庭具結證以：九十
    二年二月十日上午九時許伊在臺北縣板橋市○○路二六九巷六十三號二樓住處，
    甲○○與伊在一起，丁○○與另一人來找甲○○，口氣滿兇的，說要問事情就把
    甲○○帶出去，樓下似乎還有另一人等語相符（以上證詞均見本院九十三年五月
    十二日審判筆錄），此部分事實應可認定。
(二)、事實欄第三部分之事實
  1.關於本案發生之經過，業經證人即被害人甲○○於本院審理中到庭具結證稱：伊
    於九十二年二月十日上午十時許與丁○○、丙○○、黃惠輝到達永和市○○街後
    ，伊坐下與丁○○洽談貨款事宜，伊向丁○○說係對方跑掉，並非伊私吞貨款。
    那時候旁邊小弟說伊口氣不好，即自伊背後動手打伊，伊不知道背後是誰。丙○○說伊做事情太離譜，而且還欠他新台幣（下同）二萬元，丙○○即揮拳打伊左
    肩，打了一拳，後來伊即未看見丙○○，伊不清楚丙○○是否去睡覺。庚○○則
    說伊私吞他人金錢太過份，但庚○○因行動不便，故揮左手臂撞伊胸部，庚○○
    或旁邊小弟中還有人對伊說若不付款，即看不到明天的太陽，庚○○又說伊當場
    一定要付一百四十五萬元，另一半款項要簽票據，才放伊走，當時伊看到在場的
    有丁○○、丙○○與庚○○，其他人因站在後面，伊不清楚誰在場。在談話過程
    中伊不斷被打，伊背部瘀傷感覺上像是棍子打的，但不知道是何人所為，丁○○
    並未打伊。伊跟對方說身上沒錢，因此伊打電話給伊老闆乙○○，對乙○○說要
    付錢給別人，乙○○從伊所說金額與說話語氣即聽出來是怎麼回事，因此乙○○
    即通知伊母親，伊母親報警，當天下午三時三十分許，丙○○去接乙○○時被警
    察抓到，有人通知丁○○等人趕快離開，丁○○與兩位小弟即帶伊坐計程車離開
    現場，後來丁○○即叫伊回去，伊便乘計程車回到臺北縣永和市○○街七十八號
    二樓。伊在上址共待了四、五個小時，當時情形伊不敢要求離開，因庚○○說要
    處理完畢才離開等語綦詳（見本院九十三年五月十二日審判筆錄）。
  2.又甲○○受有前額瘀傷三乘二公分、三乘零點五公分；前額擦傷二點二乘零點三
    公分；背部瘀傷九乘一點五公分、十九乘一點五公分、二十乘一點五公分、十六
    乘二公分；右胸疼痛無明顯外傷等傷害之事實，亦有卷附台北市立和平醫院診斷
    書乙紙可稽（附於九十二年度偵字第三七八六號偵查卷第三十七頁）。
  3.證人癸○○於本院審理中到庭具結證以：當天丁○○有一封存證信函請伊幫他寫
    ，因此伊於當天上午近十一時許前往豫溪街現場，看到甲○○在那裡，丁○○、
    丙○○、庚○○、壬○○都在場，己○○伊則未注意到，那地方是他家，己○○
    在客廳跟房間之間進進出出的，剛去時伊有看到他，但後來就沒看到。甲○○似
    乎跟丁○○等人正在溝通債務事宜，伊看到有人打甲○○，有的伊不認識，伊在
    客廳旁邊寫存證信函，反正該事與伊無關。伊在場期間未看到丁○○動手打人，
    講話語氣方面也未聽到惡言，當時有人打甲○○時，伊感覺丁○○也很無奈，伊
    不想把事情搞大，但旁邊的人係在幫他，因此丁○○也不知怎麼辦。丙○○則因
    為胃不好，伊在場期間丙○○都在房間睡覺，未看到丙○○動手打人，到場之前
    不清楚。庚○○講話語氣比較重，但因身體不舒服，因此多數時候是用罵的，伊
    看到庚○○有動手打甲○○一下，有教訓之意味，然是否係庚○○主導整件事情
    伊不清楚。當時十幾人進進出出的，究係誰帶來之朋友伊不清楚。伊大約中午一
    點多到二點多去寄存證信函，二點多才回豫溪街，伊回去之後旋即離開，離開時
    在巷口看到丙○○被警察盤查等語（見本院九十三年五月十二日審判筆錄）。
  4.承上以觀，證人癸○○在被告己○○住處期間，因被告丙○○在房間休息，癸○○固未目睹被告丙○○打人，惟被告丙○○於本院審理時業已自承確曾拍擊甲○○肩膀，之後方去睡覺，而被告丙○○曾揮拳擊打甲○○左肩乙節，復由證人甲○○指訴明確如前，被告丙○○曾毆打甲○○之事實，應屬無疑。
  5.又據證人甲○○與癸○○之證言，被告丁○○雖未親自出手毆打甲○○，然本案
    係因甲○○與被告丁○○洽談債務所引起，而於二人洽商過程中，同案被告庚○○等人不斷毆打甲○○，圖使其及早清償積欠丁○○之債務，被告丁○○始終在
    場，卻未出言阻攔，於庚○○恫嚇甲○○債務若未處理完畢不得離開時復未加以
    制止，被告丁○○於本院準備程序進行中亦坦承確有限制甲○○自由（見本院九
    十三年二月二日準備程序筆錄），足認被告丁○○就傷害與妨害自由部分顯有犯
    意之聯絡，並有視庚○○等人之行為為自己行為之意。
  6.同案被告庚○○於九十一年十月十五日至九十二年二月十九日間，曾因腳傷數次
    前往醫院就診之事實，有天主教耕莘醫院永和分院九十三年二月二十六日九十三
    耕永字第０二五二號函暨所附庚○○之病歷資料在卷足憑，足見庚○○辯稱其於
    九十二年二月十日因負傷行動不便乙節，固屬實情。然庚○○除於警詢、偵查及
    本院審理時均不諱曾出手毆打甲○○兩巴掌之事實（見九十二年度偵字第三七八
    六號偵查卷第一三七頁、九十二年度偵字第一０七三七號偵查卷第二頁、第十二
    頁、本院九十三年二月二日準備程序筆錄），被告己○○與被告丁○○亦分別於
    本院審理時指陳庚○○曾毆打甲○○嘴部無訛（見本院九十三年二月二日準備程
    序筆錄、九十三年五月十二日審判筆錄），核與證人癸○○之上開證詞相符，證
    人甲○○尤指訴庚○○傷害與妨害自由之犯行歷歷，核其犯行至屬明確。
  7.而案發當日己○○住處因有十餘人進進出出，且有數名不詳成年男子係站在甲○○身後，致甲○○始終未見到其等男子形貌，故本案甲○○無法明確指認被告壬○○與己○○有否傷害及妨害自由之犯行，惟被告壬○○於甲○○協談債務時確
    曾在場，並動手毆打甲○○等情，業經被告己○○與被告丁○○於本院審理時供
    述甚明（見本院九十三年二月二日準備程序筆錄及九十三年五月十二日審判筆錄
    ），互核相符，證人癸○○復證述當天其前往己○○住處，甲○○與壬○○當時
    均在場乙節無訛，俱徵被告壬○○辯稱當天僅與己○○在房間裡談事情，並未毆
    打甲○○云云，不足採信。
  8.被告己○○曾於右揭時地毆打傷害甲○○乙節，則經被告己○○於警詢時坦承：
    伊基於義憤，以拳頭打甲○○之左大臂及後背部位，甲○○頭上之撕裂傷則是其
    面壁時，伊討厭甲○○之態度而推他撞牆造成者等情不諱（見九十二年度偵字第
    四九二三號偵查卷第十二頁），嗣於偵查時亦供承：因甲○○口氣不佳，伊基於
    義憤即徒手打了甲○○幾下，後來伊因有事即出門等語（見九十二年度偵字第四
    九二三號偵查卷第三十一頁、第三十二頁、九十二年度偵字第三七八六號偵查卷
    第一三七頁），核與被告丁○○於警詢、偵查及本院審理時一再指稱被告己○○
    確有出手毆打甲○○之情相符（見九十二年度偵字第四九二三號偵查卷第七頁反
    面、第三十一頁、本院九十三年五月十二日審判筆錄），再參諸被告己○○所自
    白毆打甲○○後背及推甲○○撞牆之情節，均與甲○○之受傷部位吻合，足見被
    告己○○上開自白，應與事實相符。其於本院審理時改口翻稱伊僅係在庚○○毆
    打甲○○時，欲拉開二人而碰觸到甲○○，應係事後畏卸之詞，殊不足採。
  9.至證人辛○○固於本院審理時具結證陳：伊當天上午七時許至伊老闆己○○住處
    ，欲找老闆己○○及老闆娘聊天，己○○本來在睡覺，伊打電話將他吵醒，伊到
    己○○家後，與他在客廳聊天。後來有客人按電鈴，伊幫己○○倒茶水後，即跟
    己○○及老闆娘一起到房間，快中午時，老闆娘說她想睡覺，而且伊有事情，己○○又說要去買東西，伊即載己○○離開。伊從上午九時許至離開己○○住處之
    期間，己○○大部分時間都在房間，但有客人來按電鈴時，他會去開門，他給客
    人倒茶水時，伊會去幫忙，但那天來之客人伊都不認識。己○○也有出去上廁所
    或拿東西，但有無跟客人聊天伊不知道，但己○○都是出去一下子就進來。因為
    伊與己○○也在聊天，因此房間外之對話伊聽不清楚，也未聽到吵架、大聲爭執
    或動手打人之聲音等語（見本院九十三年五月十二日審判筆錄），然證人辛○○
    乃己○○之員工，其證詞是否避重就輕，偏頗被告本值商榷，況依證人辛○○之
    證言，被告己○○亦非一直留在房間與其聊天，證人癸○○亦證稱當天看到己○○在客廳與房間之間進進出出等語，另酌以被告丙○○於警詢時供稱甲○○被拘
    禁在客廳時，己○○曾出現現場乙情（見九十二年度偵字第三七八六號偵查卷第
    六頁），堪認案發當日甲○○遭拘禁及毆打之經過，己○○固非全程在場，然確
    有參與其中，其動手傷害甲○○之部分，更已判定如前，自難僅憑證人辛○○之
    證言遽為有利被告己○○之認定。
  10.末查共同正犯之成立，只須有犯意之聯絡、行為之分擔，既不問犯罪動機起於何
    人，亦不必每一階段犯行均將參與，最高法院三十四年度上字第八六二號判例意
    旨可資參照。本件被害人甲○○在己○○住處洽商債務事宜前後約四小時許，被
    告丁○○、丙○○、己○○、壬○○、同案被告庚○○及其他數名不詳成年男子
    均曾於洽談過程中在場，因被告等人人多勢眾，態度兇惡，致甲○○不敢開口要
    求離開，其行動自由業遭剝奪，殆屬無疑，縱被告丙○○、己○○並未全程參與
    ，然其等既均有行為之分擔，且與在場實施之共犯庚○○、丁○○、壬○○及其
    他不詳男子等人有犯意之聯絡，自應同負刑責。
(三)、綜上，本件事證明確，被告四人犯行均堪認定。
參、論罪科刑之理由
一、按刑法第三百零二條之妨害自由罪，原包括私行拘禁及以其他非法方法剝奪人之
    行動自由而言。所謂非法方法，當包括強暴脅迫等情事在內。查被害人甲○○至
    己○○上開住處後，被告等人於妨害自由行為繼續中，出言恐嚇：若不付款，看
    不到明天之太陽等語，自已包含於妨害行動自由之同一意念中，縱其所為，合於
    刑法第三百零五條恐嚇危害安全之情形，仍應視為剝奪行動自由之部分行為而不
    另論以刑法第三百零五條恐嚇危害安全罪。是核被告丁○○、丙○○、己○○、
    壬○○所為，均係犯刑法第三百零二條第一項之以非法方法剝奪人之行動自由罪
    與刑法第二百七十七條第一項之傷害罪。被告四人就上開二罪具有犯意聯絡與行
    為分擔，為共同正犯。再被告四人係於妨害甲○○自由後，因不滿甲○○不願還
    款並認其態度不佳，乃另萌傷害甲○○之犯意，故被告四人所犯傷害與妨害自由
    二罪間並無原因結果或方法目的之牽連犯關係，兩者犯意個別，罪名分殊，應分
    論併罰之。又被告丙○○、壬○○有事實欄所載犯罪科刑執行情形，有臺灣高等
    法院被告全國前案紀錄表存卷足憑，其二人於有期徒刑執行完畢後五年內，再犯
    本件有期徒刑以上之罪，為累犯，均應依刑法第四十七條之規定加重其刑。
二、爰審酌被告丁○○有事實欄所載前科，素行非佳，有前引臺灣高等法院被告全國
    前案紀錄表在卷為據，而就傷害行為之情節觀之，被告丁○○本人並未實際動手
    傷害被害人，被告丙○○僅毆打被害人一下，被告己○○則除打被害人外，復推
    被害人撞牆，出手較重，被告壬○○亦徒手毆打被害人身體；就妨害自由之情形
    而論，被告丁○○於限制被害人自由之過程始終在場，被告丙○○、己○○則未
    全程參與，另被告四人於本院審判時均否認犯行，並無悔意，以及被告四人之犯
    罪動機、目的、素行及生活狀況等一切情狀，就其等所犯上開二罪，分別量處如
    主文所示之刑及諭知易科罰金之折算標準，並定其應執行之刑，以資懲儆。
三、同案被告庚○○涉犯共同傷害及共同妨害自由部分，俟其到案後另行審結。
據上論斷，刑事訴訟法第二百九十九條第一項前段，刑法第二十八條、第三百零二條
第一項、第二百七十七條第一項、第四十七條、第五十一條第五款、第四十一條第一
項前段，罰金罰鍰提高標準條例第一條前段、第二條，判決如主文。
本案經檢察李吉祥官到庭執行職務。
中　　華　　民　　國　　　九十三　　　　年　　六　　　　月　 　二　　　日
                                      臺灣板橋地方法院刑事第十二庭
                                          審判長  法　官  陳恒寬
                                                  法  官  許必奇
                                                  法  官  吳佳穎
右正本證明與原本無異。
如不服本判決，應於判決送達後十日內，向本院提出上訴狀。
                                                  書記官  呂妍旻
中　　華　　民　　國　　　九十三　　　年　　六　　　　月　　  　七  　　日
刑法法第三百零二條第一項：
私行拘禁或以其他非法方法，剝奪人之行動自由者，處五年以下有期徒刑、拘役或三
百元以下罰金。
因而致人於死者，處無期徒刑或七年以上有期徒刑，致重傷者，處三年以上十年以下
有期徒刑。
第一項之未遂犯罰之。
刑法第二百七十七條
傷害人之身體或健康者，處三年以下有期徒刑、拘役或一千元以下罰金。
犯前項之罪因而致人於死者，處無期徒刑或七年以上有期徒刑；致重傷者，處三年以
上十年以下有期徒刑。
